【裁判字號】    99,上易,28
【裁判日期】    990112
【裁判案由】    竊盜等
【裁判全文】
臺灣高等法院臺南分院刑事判決          99年度上易字第28號
上  訴  人
即  被  告  甲○○
上列上訴人因竊盜等案件，不服臺灣嘉義地方法院98年度易字第
436號中華民國98年11月30日第一審判決（起訴案號：臺灣嘉義
地方法院檢察署98年度偵字第1315號），提起上訴，本院判決如
下：
    主  文
上訴駁回。
    理  由
一、依刑事訴訟法第350條、第361條、第362條、第367條規定，
    不服地方法院之第一審判決而上訴者，須提出上訴書狀，並
    應敘述具體理由，為上訴必備之程式；其所提出之書狀未敘
    述上訴理由，或僅曾以言詞陳述上訴理由者，均應於上訴期
    間屆滿後20日內補提理由書於第一審法院。第一審法院經形
    式審查，認逾期未補提上訴理由者，應定期間先命補正；逾
    期未補正者，為上訴不合法律上之程式，應以裁定駁回。倘
    已提出上訴理由，但所提非屬具體理由者，則由第二審法院
    以上訴不合法律上之程式，判決駁回。而所謂具體理由，必
    係依據卷內既有訴訟資料或提出新事證，指摘或表明第一審
    判決有何採證認事、用法或量刑等足以影響判決本旨之不當
    或違法，而構成應予撤銷之具體事由，始克當之（例如：依
    憑證據法則具體指出所採證據何以不具證據能力，或依憑卷
    證資料，明確指出所為證據證明力之判斷如何違背經驗、論
    理法則）；倘僅泛言原判決認定事實錯誤、違背法令、量刑
    失之過重或輕縱，而未依上揭意旨指出具體事由，或形式上
    雖已指出具體事由，然該事由縱使屬實，亦不足以認為原判
    決有何不當或違法者（例如：對不具有調查必要性之證據，
    法院未依聲請調查亦未說明理由，或援用證據不當，但除去
    該證據仍應為同一事實之認定），皆難謂係具體理由，俾與
    第二審上訴制度旨在請求第二審法院撤銷、變更第一審不當
    或違法之判決，以實現個案救濟之立法目的相契合，並節制
    濫行上訴（最高法院97年度台上字第892號、97年度台非字
    第454號判決意旨參照，參見97年4月司法院公報第214頁及
    97年11月司法院公報第104頁；另97年度台上字第3889號判
    決亦同此旨）。
二、查原判決審理結果認定之事實及主要理由為：
  (一)上訴人即被告甲○○(1)於民國97年1月13日投宿於嘉義縣朴
    子市○○路57號「嘉洲大飯店」507號房，竟意圖為自己不
    法之所有，利用投宿於上開飯店機會，於同年月14日凌晨1
    時52分許之夜間，侵入乙○○所投宿該飯店之502號房間內
    ，以徒手拿取之方式，竊取乙○○放置在502號房白色皮包
    內新臺幣（下同）7千元，得手後據為己有，並於同年月14
    日凌晨4時45分許，隨即辦理退房離去。(2)嗣甲○○於97年6
    月21日再次投宿於上開飯店時，因遭該飯店之經理龔昭明發
    現其疑為竊取乙○○財物之人，而報警處理，即遭警帶往嘉
    義縣朴子市○○路33號「嘉義縣警察局朴子分局朴子派出所
    」內製作調查筆錄，惟甲○○為圖卸責，竟另基於偽造署押
    之犯意，於97年6月21日晚間10時21分許至同日晚間11時10
    分許，在上開派出所製作調查筆錄之過程中，冒用丙○○之
    姓名，並在附表所示之調查筆錄內、員警提示之「嘉洲大飯
    店97年1月13日旅客登記簿」「嘉洲大飯店97年6月21日旅客
    登記簿」、「嘉洲大飯店監視器翻拍照片3頁」、「丙○○
    口卡片影本」、「丙○○個人戶籍及相片影像資料查詢結果
    單」空白處，接續偽簽如附表所示數量之「丙○○」署名及
    按捺指印，總計偽造丙○○簽名11枚及按捺指印15枚，而足
    以生損害於丙○○及調查筆錄之正確性。嗣經內政部警政署
    刑事警察局比對97年6月21日警詢筆錄被詢問人按捺之指紋
    ，與甲○○本人指紋相符後，始知悉上情。
  (二)上開犯罪事實，業據被告於原審坦承在卷（見原審卷第65頁
    、第150頁），並據證人乙○○、龔昭明於警詢指證明確，
    復有被害報告單1份、被告竊取被害人乙○○白色皮包行走
    在嘉洲大飯店走道監視器翻拍照片6張，及97年6月21日被告
    冒用「丙○○」名義製作之調查筆錄、當日製作警詢筆錄時
    員警提示之「嘉洲大飯店97年1月13日旅客登記簿」、「嘉
    洲大飯店97年6月21日旅客登記簿」、「嘉洲大飯店監視器
    翻拍照片3頁」、「丙○○口卡片」、「丙○○個人戶籍及
    相片影像資料查詢結果單」影本等在卷可參，而97年6月21
    日上揭筆錄被詢問人指印經內政部刑事警察局鑑定後，確實
    為被告之指印，亦有內政部警政署刑事警察局97年8月22日
    刑紋字第0970116337號鑑驗書在卷可參。而認被告於審判中
    自白確與事實相符，堪予採信。
  (三)按旅客對於住宿之旅館房間，各有其監督權，且既係供旅客
    起居之場所，即不失為住宅性質，因認被告所為屬於夜間侵
    入旅館房間行竊，係犯刑法第321條第1項第1款於夜間侵入
    住宅竊盜罪。又刑法第217條所謂偽造署押，係指未經他人
    之授權或同意，而擅自簽署他人之姓名或畫押，包括以他人
    之名義按捺指印之情形而言，故刑法上之偽造署押罪，係指
    單純偽造簽名、畫押，若在制式之書類上偽造他人簽名，足
    以為一定之意思表示，具有申請書或收據等類性質者，則係
    犯偽造文書罪（最高法院85年度臺非字第146號判決要旨參
    照）。查被告於警方所製作之「調查筆錄」，以及該次詢問
    時所提示之「嘉洲大飯店97年1月13日旅客登記簿」、「嘉
    洲大飯店97年6月21日旅客登記簿」、「嘉洲大飯店監視器
    翻拍照片3頁」、「丙○○口卡片」、「丙○○個人戶籍及
    相片影像資料查詢結果單」空白處，偽簽「丙○○」之署名
    並按指印，其性質並非被告有何意思表示而製作之文書，均
    祇係偽以丙○○名義，單純表明對詢問、提示證物過程之記
    載等肯認或無異議，僅止於人格同一性之界定與證明，被告
    於其上偽造簽名或按捺指印，均僅成立偽造署押罪。故核被
    告所為，係分別犯刑法第321條第1項第1款夜間侵入住宅竊
    盜罪、刑法第217條第1項偽造署押罪。被告於附表所示文件
    上，多次偽造「丙○○」之簽名並按捺指印等偽造署押行為
    ，均係基於逃避追緝，冒用「丙○○」名義應訊之目的下所
    為，顯係出於單一行為決意，有自始至終在同一警詢程序中
    偽造被冒名者署押之意，於時間差距上，難以強行分開，在
    刑法評價上，以視為數個舉動之接續施行，而為包括一罪，
    應論以接續犯之一罪。被告所犯上開二罪，犯意個別、行為
    有異，應與分論併罰。另檢察官就犯罪事實(2)部分，雖僅就
    被告在如原判決附表編號一調查筆錄上偽簽丙○○姓名、指
    印之犯行提起公訴，惟被告上揭在附表編號二至編號六資料
    上，偽簽「丙○○」姓名及按捺指印等相關犯行，與前揭起
    訴並經原審判決有罪之部分，有接續犯之實質上一罪關係，
    為起訴效力所及，法院自得併予審理。而審酌被告國小畢業
    之智識程度，竊取他人財物之動機、手段及目的，造成被害
    人財物損失；因出於避免追緝之動機及目的，使「丙○○」
    有莫名遭受傳喚及接受相關調查之可能，兼衡被告接續冒名
    偽造受訊之犯罪手段，犯後已坦承犯行之態度等一切情狀，
    就被告所犯犯夜間侵入住宅竊盜罪，量處有期徒刑7月；又
    犯偽造署押罪，量處有期徒刑4月，應執行有期徒刑10月，
    如原判決附表所示偽造之「丙○○」署名11枚及指印15枚均
    沒收。
三、查原判決已詳述所憑證據與認定之理由，因認被告係犯刑法
    第321條第1項第1款夜間侵入住宅竊盜罪及刑法第217條第1
    項偽造署押罪，分別量刑併定應執行刑為有期徒刑10月，及
    如原判決附表所示偽造之「丙○○」署名11枚及指印15枚均
    沒收。本院經核並無違誤，所為量刑亦屬允當。被告上訴以
    原判決僅在判決書上載98年10月20日判決，事實並未通知被
    告判決日期，故其判決於法未生效力，且判決日期被告正被
    羈押在桃園看守所，請查明以利本案判決云云。惟查，原審
    於98年11月26日審理時，因被告原係因82年間所犯強盜等案
    之殘刑1年7月7日在臺灣雲林第二監獄執行，因其在假釋期
    間另犯他案由臺灣桃園地方法院98年10月27日借提審理，並
    寄押於臺灣桃園監獄，原審即事先徵得借提審理之臺灣桃園
    地方法院同意洽提，並依法囑託監所於98年11月9日送達審
    理傳票於被告收受（見原審卷第142頁），並於98年11月24
    日將被告借提寄押於臺灣嘉義監獄鹿草分監，於98年11月26
    日審理期日並提解被告至原審進行審理，於原審辯論終結前
    復詢問被告是否要聽判，被告稱：捨棄聽判，並當庭簽名於
    筆錄上，原審乃宣示於98年11月30日下午4時宣判。嗣原審
    備文派警於98年11月30日將被告解還於臺灣桃園監獄，又臺
    灣桃園地方法院於被告所涉之另案審理後，復於98年12月14
    日將被告解還於原執行機關臺灣雲林第二監獄繼續執行其徒
    刑。原審於判決後將該判決書誤囑託臺灣雲林看守所代為送
    達，但已於98年12月15日確實送達於在臺灣雲林第二監獄執
    行中之被告簽收（見原審卷第172頁），亦於98年12月17日
    囑託臺灣桃園監獄代為送達被告之判決書，因被告已於98年
    12月14日解還於原執行機關臺灣雲林第二監獄繼續執行其徒
    刑，臺灣桃園監獄乃將應代為送達於被告之判決書另函轉由
    臺灣雲林第二監獄代為送達，亦經臺灣雲林第二監獄於98年
    12月24日確實送達由被告簽收（見原審卷第173-176頁）等
    情，有原審案卷可佐（見原審卷第137-176頁），並有臺灣
    高等法院被告前案紀錄表附卷可憑，非如被告上訴理由所稱
    「原判決僅在判決書上載98年10月20日判決，事實並未通知
    被告判決日期，故其判決於法未生效力，且判決日期被告正
    被羈押在桃園看守所」等語。況查，被告之上訴理由，並未
    具體指摘原判決於認定事實、適用法律及量刑等項有何違法
    或不當，依上開說明，本件上訴不合法律上程式，應予駁回
    ，並不經言詞辯論為之。
據上論斷，應依刑事訴訟法第367條前段、第372條，判決如主文
。
中    華    民    國    99    年     1    月    12    日
                  刑事第一庭    審判長法  官  茆臺雲
                                      法  官  陳顯榮
                                      法  官  王明宏
以上正本證明與原本無異。
不得上訴。
                                      書記官  黃全忠
中    華    民    國    99    年    1     月    12    日
附錄本判決論罪科刑法條：
中華民國刑法第321條第1項第1款：
犯竊盜罪而有左列情形之一者，處6月以上、5年以下有期徒刑：
一、於夜間侵入住宅或有人居住之建築物、船艦或隱匿其內而犯
    之者。
中華民國刑法第217條第1項：
偽造印章、印文或署押，足以生損害於公眾或他人者，處3年以
下有期徒刑。

司法院資訊處製作；財團法人民間司法改革基金會備份。
